【裁判字號】    95,上易,850
【裁判日期】    950816
【裁判案由】    詐欺
【裁判全文】
臺灣高等法院臺中分院刑事判決         95年度上易字第850號
上  訴  人
即  被  告  乙○○
上列上訴人因詐欺案件，不服臺灣臺中地方法院95年度易字第
1159號民國95年5月24日第一審判決（起訴案號：臺灣臺中地方
法院檢察署95年度偵字第4081號），提起上訴，復經同檢察署檢
察官移送本院併案審理（95年度偵字第13492號 ），本院判決如
下：
    主  文
原判決撤銷。
乙○○幫助連續意圖為自己不法之所有，以詐術使人將本人之物
交付，累犯，處有期徒刑陸月，如易科罰金，以參佰元折算壹日
。
    事  實
一、乙○○前於民國（下同）93年間因違反毒品危害防制條例案
    件，經台灣台中地方法院判處有期徒刑6月確定，甫於93年
    10月19日易科罰金執行完畢，猶不知悔改，其可預見將所申
    辦之行動電話門號交付他人，足供他人作為撥打電話施用詐
    術使被詐騙人將款項匯入所指定帳戶之用，以掩飾其犯行，
    並藉此逃避檢警人員之追緝，竟基於幫助詐欺之不確定故意
    ，於93年12月間某日，至臺中縣太平市○○路遠傳電信門市
    ，申辦0000000000號行動電話門號，並於同日將上開行動電
    話門號提供予姓名、年籍不詳之成年人使用，而該成年人旋
    基於意圖為自己不法所有之概括犯意：(1)、於94年11月14日
    ，以乙○○所申辦之上開行動電話門號撥打聯絡丁○○，對
    丁○○佯稱係其以前之同事，因故急需用錢等語，致丁○○
    信以為真，陷於錯誤，乃依對方之指示，於同日14時40分許
    ，前往高雄市○○○路之中林子郵局，匯款新台幣（下同）
    8萬元至鄧珺宴（另由檢察官偵辦）所申請之上海商業儲蓄
    銀行大里分行00000000000000號帳戶內，嗣因丁○○察覺有
    異，報警處理，為警循線查獲。(2)、於94年11月16日15時24
    分許，以乙○○所申辦之上開行動電話門號撥打聯絡丙○○
    ，對丙○○佯稱係其以前之張姓同事，因故急需用錢等語，
    致丙○○信以為真，陷於錯誤，乃依對方之指示，接續於同
    日及翌日（17日），前往新莊中港郵局及玉山銀行五股分行
    ，分別匯款8萬元及7萬元至吳昭姝（其提供帳戶供詐騙集團
    使用，涉嫌幫助詐欺罪部分，另經臺灣臺中地方法院檢察署
    檢察官移送台灣台中地方法院併案審理）所有台新國際商業
    銀行太平分行帳戶內，嗣因丙○○察覺有異，報警處理，為
    警循線查獲。
二、案經丙○○訴由臺中縣警察局霧峰分局報告臺灣臺中地方法
    院檢察署檢察官偵查起訴，及移送本院併案審理。
    理  由
一、被告未於本院審理期日到場，惟上開出售行動電話門號與詐
    欺正犯及(2)部分之事實，業據被告於原審坦承不諱，並經被
    害人丙○○於警詢中指訴甚明，且有被害人丙○○當時匯款
    之資料即郵政跨行匯款申請書、玉山銀行匯款回條各乙紙附
    卷可參，又上開0000000000號行動電話門號，確係被告所申
    辦，而啟用日期為94年9月8日乙節，亦有和信電訊股份有限
    公司95年5月8日函覆資料在卷可佐，足見被告自白與事實相
    符，應堪採信。事實(1)部分經被害人丁○○於警詢中指訴甚
    明，且有被害人丁○○當時匯款之資料即郵政跨行匯款申請
    書、上海商業儲蓄銀行大里分行客戶基本資料各乙份附卷可
    參。本件事證明確，被告上揭犯行，堪以認定。
二、查被告行為後，94年1月7日修正公布之刑法，自95年7月1日
    施行，被告於犯罪時之刑法第41條第1項前段規定：「犯最
    重本刑為5年以下有期徒刑以下之刑之罪，而受6個月以下有
    期徒刑或拘役之宣告，因身體、教育、職業、家庭之關係或
    其他正當事由，執行顯有困難者，得以1元以上3元以下折算
    一日，易科罰金。」又受刑人行為時之易科罰金折算標準，
    修正前罰金罰鍰提高標準條例第2條前段（現已刪除）規定
    ，就其原定數額提高為100倍折算1日，則本件受刑人行為時
    之易科罰金折算標準，應以銀元300元折算1日，經折算為新
    臺幣後，應以新臺幣900元折算為1日。惟95年7月1日修正公
    布施行之刑法第41條第1項前段則規定：「犯最重本刑為5年
    以下有期徒刑以下之刑之罪，而受6個月以下有期徒刑或拘
    役之宣告者，得以新臺幣1千元、2千元或3千元折算一日，
    易科罰金。」比較修正前後之易科罰金折算標準，以95年7
    月1日修正公布施行前之規定，較有利於受刑人。
三、核被告所為，係犯刑法第30條第1項、第339條第1項之幫助
    詐欺取財罪。被告所幫助之詐欺正犯為2次犯行，時間接近
    ，手段相似，係基於概括之犯意反覆而為，且觸犯構成要件
    相同之罪名，為連續犯，是被告連續犯之幫助犯（新法業已
    刪除連續犯之規定，此刪除雖非犯罪構成要件之變更，但顯
    已影響行為人刑罰之法律效果，自屬法律有變更，依新法第
    2條第1項規定，比較新、舊法結果，仍應適用行為時法律即
    舊法論以連續犯）；被告於事實(1)部分犯行，雖未經檢察官
    起訴，但與起訴論罪部分有連續犯裁判上一罪關係（依詐欺
    正犯而論），為起訴效力所及，復經檢察官移送併案審理，
    本院自得併予論究。又被告有如事實欄所載之前科，有臺灣
    臺中地方法院檢察署刑案資料查註紀錄表、臺灣高等法院被
    告前案紀錄表各乙紙在卷可按，其受有期徒刑之執行完畢後
    5年以內再犯本件有期徒刑以上之罪，不論依修正前之刑法
    第47條，或修正後之刑法第47條第1項之規定，均構成累犯
    ，對被告而言並無有利或不利之情形，自不生新舊法比較之
    問題，應逕依修正前之刑法第47條，論以累犯，並加重其刑
    。再被告以幫助他人詐欺取財之意思，參與犯罪構成要件以
    外之行為，為從犯，應依刑法第30條第2項規定，按正犯之
    刑減輕其刑，並依法先加後減之。原判決認被告罪證明確而
    予科刑，固非無見，惟查：被告所幫助之詐欺正犯另基於概
    括犯意為事實(1)部分犯行，與起訴論罪部分有連續犯裁判上
    一罪關係，原審未及併予審究，尚有未合。被告提起上訴未
    具體指摘原判決有何不當，固無理由，惟原判決既有上述可
    議之處，自無可維持，應由本院將原判決撤銷改判。爰審酌
    被告提供手機門號供他人非法使用2次施詐，使詐騙集團之
    人易於得手，助長詐欺之犯罪風氣，嚴重危害社會治安，然
    其本身未實際參與本件詐欺取財之犯行，責難性較小，暨被
    告於原審坦承犯行之犯罪後態度等一切情狀，量處如主文第
    2項所示之刑，並依修正前刑法第41條第1項、罰金罰鍰提高
    標準條例第2條（現已刪除）諭知易科罰金之折算標準。
四、被告經合法傳喚，無正當理由不到庭，爰不待其陳述逕行判
    決。
據上論斷，應依刑事訴訟法第371條、第369條第1項前段、第364
條、第299條第1項前段，刑法第2條第1項前段、第30條第1項、
第2項、第339條第1項、第47條（修正前）、第41條第1項前段（
修正前），罰金罰鍰提高標準條例第1條前段、第2條（修正前）
，判決如主文。
本案經檢察官甲○○到庭執行職務。
中    華    民    國    95    年    8    月    16     日
            刑事第七庭  審判長法  官  林  榮  龍
                              法  官  許  秀  芬
                              法  官  江  錫  麟
上列正本證明與原本無異。
不得上訴。
                              書記官  劉  建  智
中    華    民    國    95    年    8 月     17       日
附錄論罪科刑法條：
刑法第339條：
  意圖為自己或第三人不法之所有，以詐術使人將本人或第三人
  之物交付者，處5年以下有期徒刑、拘役或科或併科1千元以下
  罰金。
  以前項方法得財產上不法之利益或使第三人得之者，亦同。
  前2項之未遂犯罰之。
                                                      Ａ


司法院資訊處製作；財團法人民間司法改革基金會備份。
